ACORDAO-COMPLETO-2493455

ACÓRDÃO 18392/2021 ATA 38/2021 - SEGUNDA CÂMARA

VISTOS, relatados e discutidos estes autos de Tomada de Contas Especial instaurada pelo Conselho Nacional de Desenvolvimento Científico e Tecnológico (CNPq) , em desfavor do Sr. Ramón Sigifredo Cortes Paredes, na condição de beneficiário do Projeto "Desenvolvimento de Revestimentos à Corrosão e Desgaste a Elevadas Temperaturas" (Processo Processo 400613/2004-2) , em face da não apresentação de relatório técnico final e omissão no dever de prestar contas dos valores recebidos à conta do Termo de Concessão e Aceitação de Apoio Financeiro firmado em 17/11/2004;
ACORDAM os Ministros do Tribunal de Contas da União, reunidos em Sessão da Segunda Câmara, ante as razões expostas pelo Relator, e com fundamento nos arts. 1º, inciso I; 16, inciso III, alíneas a, b e c, 19, caput; 23, inciso III; e 57 da Lei 8.443, de 16 de julho de 1992, em:
9.1. rejeitar integralmente as razões de justificativa e rejeitar parcialmente as alegações de defesa apresentadas pelo Sr. Ramon Sigifredo Cortes Paredes;
9.2. julgar irregulares as contas do Sr. Ramon Sigifredo Cortes Paredes e condená-lo ao pagamento das quantias abaixo especificadas, fixando-lhe o prazo de 15 (quinze) dias, a contar da notificação, para comprovar, perante o Tribunal (art. 214, inciso III, alínea "a", do Regimento Interno) , o recolhimento da dívida aos cofres do Conselho Nacional de Desenvolvimento Científico e Tecnológico (CNPq) , atualizadas monetariamente e acrescidas dos juros de mora, calculados a partir das datas referenciadas, até a data do recolhimento, na forma prevista na legislação em vigor:
	Débito (R$) 
	Data da Ocorrência

	345,00
	27/12/04

	106,00
	2/5/05

	144,70
	27/12/04

	182,20
	12/1/05

	774,00
	9/5/05

	196,13
	13/9/05

	277,98
	18/8/06

	60,68
	21/10/06

	99,00
	2/11/06

	94,00
	16/8/06

	10.182,36
	7/12/05

	1.879,32
	20/6/06

	720,00
	24/10/06

	330,00
	2/3/05

	909,85
	11/11/05

	550,00
	23/12/04

	134,95
	2/5/05

	1.295,52
	18/5/06

	93,00
	11/8/05

	177,58
	23/2/06

	284,88
	12/1/05

	32,32
	24/5/05

	193,90
	13/5/05

	58,00
	3/2/06

	314,68
	3/2/06

	96,45
	10/2/05

	142,00
	22/4/05

	255,13
	13/9/05

	145,00
	30/9/06

	770,61
	7/7/06

	113,85
	13/9/05

	119,50
	23/2/06

	50,00
	25/8/06

	2.500,00
	26/4/06

	152,25
	21/12/04

	330,00
	23/2/06

	471,60
	6/9/06

	24,60
	2/5/05

9.3. aplicar ao Sr. Ramón Sigifredo Cortes Paredes a multa prevista no art. 57 da Lei 8.443/1992, c/c o art. 267 do Regimento Interno, no valor de R$ 5.000,00 (cinco mil reais) , fixando-lhe o prazo de 15 (quinze) dias, a contar da notificação, para comprovar perante o Tribunal (art. 214, inciso III, alínea "a", do Regimento Interno) , o recolhimento da dívida aos cofres do Tesouro Nacional, atualizada monetariamente desde a data do Acórdão até a do efetivo recolhimento, se for paga após o vencimento, na forma da legislação em vigor; 
9.4. autorizar desde logo, se requerido, com fundamento no art. 26, da Lei 8.443/1992, c/c o art. 217, do Regimento Interno do TCU, o parcelamento das dívidas em até 36 (trinta e seis) parcelas, incidindo sobre cada parcela, corrigida monetariamente, os correspondentes legais, fixando-se o prazo de 15 (quinze) dias, a contar do recebimento da notificação, para comprovarem perante o Tribunal o recolhimento da primeira parcela, e de 30 (trinta) dias, a contar da parcela anterior, para comprovarem os recolhimentos das demais parcelas, devendo incidir sobre cada valor mensal, atualizado monetariamente, os juros de mora devidos, no caso do débito, na forma prevista na legislação em vigor, alertando os responsáveis de que a falta de comprovação do recolhimento de qualquer parcela implicará o vencimento antecipado do saldo devedor, nos termos do art. 26, parágrafo único, da Lei 8.443/1992, c/c o art. 217, §2º, do Regimento Interno deste Tribunal;
9.5. autorizar, desde logo, a cobrança judicial das dívidas, nos termos do art. 28, inciso II, da Lei 8.443/1992, caso não atendidas as notificações;
9.6. enviar cópia do Acórdão prolatado, bem como do Relatório e do Voto que o fundamentam ao Procurador-Geral da República no Distrito Federal, nos termos do § 3º do art. 16 da Lei 8.443/1992, c/c o § 7º do art. 209 do Regimento Interno do TCU, para adoção das medidas cabíveis;
9.7. enviar cópia do Acórdão ao CNPq e ao responsável, para ciência informando-lhes que o inteiro teor da decisão pode ser consultado no endereço www.tcu.gov.br/acordaos, além de esclarecer que, caso requerido, o TCU poderá fornecer sem custos as correspondentes cópias, de forma impressa.

Tomada de Contas Especial instaurada pelo Conselho Nacional de Desenvolvimento Científico e Tecnológico (CNPq) em desfavor do Sr. Ramón Sigifredo Cortes Paredes, tendo em vista a omissão no dever de prestar contas dos recursos federais transferidos no âmbito do Termo de Concessão e Aceitação de Apoio Financeiro firmado em 17/11/2004.

Segunda Câmara

Entidades/órgãos do Governo do Estado do Paraná.

3. Interessados/Responsáveis:
3.1. Interessado: Conselho Nacional de Desenvolvimento Científico e Tecnológico (CNPJ 33.654.831/0033-13)
3.2. Responsável: Ramon Sigifredo Cortes Paredes (CPF XXX.880.609-XX).

13.1. Ministros presentes: Bruno Dantas (Presidente), Augusto Nardes, Aroldo Cedraz (Relator) e Raimundo Carreiro.
13.2. Ministro-Substituto presente: André Luís de Carvalho.

AROLDO CEDRAZ

Trata-se de Tomada de Contas Especial instaurada pelo Conselho Nacional de Desenvolvimento Científico e Tecnológico (CNPq) , em desfavor do Senhor Ramón Sigifredo Cortes Paredes, na condição de beneficiário do Projeto "Desenvolvimento de Revestimentos à Corrosão e Desgaste a Elevadas Temperaturas" (Processo Processo 400613/2004-2) , em face da não apresentação de relatório técnico final e omissão no dever de prestar contas dos valores recebidos à conta do Termo de Concessão e Aceitação de Apoio Financeiro firmado em 17/11/2004.
2.	No âmbito deste Tribunal, após regular tramitação, a Secretaria de Controle Externo de Tomada de Contas Especial (SecexTCE) analisou, no mérito, o feito, cuja instrução, por esclarecedora, reproduzo abaixo como parte deste Relatório (Peças 157 a 159) :
	"[...] HISTÓRICO
2. 	Conforme consta do termo de concessão e aceitação, foram previstos R$ 150.000,00 para a execução do objeto, dos quais R$ 100.000,00 seriam para capital e R$ 50.000,00 para custeio, sem contrapartida do responsável (peça 1, p. 53, 62 e 64-68) . Os recursos federais foram repassados em duas parcelas, mediante as ordens bancárias 2004OB911678 e 2004OB111684, nos valores de R$ 50.000,00 e R$ 100.000,00, respectivamente, ambas emitidas em 17/11/2004 (peça 1, p. 86 e 88) . Ainda de acordo com os termos acordados, a vigência compreendeu o período de 17/11/2004 a 16/11/2006  (peça 1, p. 68) e a prestação de contas deveria ser apresentada até 16/1/2007 (peça 1, p. 70-82) .
2.1	O CNPq notificou o responsável por diversas vezes ao longo de seis anos. Entretanto, o Sr. Ramón Sigifredo só se manifestou, por e-mail, duas vezes. A primeira, em 13/6/2012, afirmando que tinha enviado relatório de prestação de contas, mas que, na verdade, era apenas um pedido de prorrogação (peça 1, p. 273 e 279) . A segunda, em 13/10/2012, informando que tinha perdido dois computadores e que, após revisar arquivos, iria enviar o relatório técnico e financeiro, mas não os enviou (peça 1, p. 286) .
2.2	Já em sede de Tomada de Contas Especial, o tomador de contas concluiu pela responsabilidade do pesquisador em função da omissão na prestação de contas e pela não apresentação do relatório técnico das atividades realizadas (peça 1, p. 312) . A Controladoria Geral da União manifestou-se de acordo com o relatório (peça 1, p. 324-329) e o Sr. Ministro de Estado se pronunciou pela irregularidade das contas (peça 1, p. 333-334) .
2.3	No âmbito deste Tribunal, após o exame inicial do processo, foi promovida a citação do Sr. Ramon Sigifredo Cortes Paredes, mediante o Ofício 0865/2015-TCU/SECEX-PR (peça 11 e AR na peça 12) , datado de 4/8/2015. O responsável apresentou suas alegações de defesa, por meio de advogado legalmente constituído nos autos, consoante a documentação juntada às peças 16 a 42.  
2.4	De acordo com a instrução anexada na peça 44, após examinar a documentação oferecida, constatou-se que o responsável, em verdade, havia apresentado a prestação de contas da avença, além do relatório técnico final. Naquela oportunidade, a Unidade Técnica entendeu que caberia determinar ao CNPq que analisasse os documentos trazidos pelo responsável e se manifestasse sobre o mérito da prestação de contas (aspectos financeiro e técnico) , bem como sobre o atingimento dos objetivos acordados.
2.5	Após apreciar a matéria, o Tribunal exarou o Acórdão 8526/2017-TCU-Segunda Câmara (peça 47) , relatado pelo Exmo. Sr. Ministro Aroldo Cedraz, tendo se pronunciado conforme abaixo transcrito.
1.7.1. determinar ao Conselho Nacional de Desenvolvimento Científico e Tecnológico - CNPq, com fundamento nos artigos 10, § 1º, da Lei 8.443/92; 157 e 201, § 1º, do Regimento Interno, que, no prazo de 120 (cento e vinte) dias, analise a documentação encaminhada pelo Sr. Ramón Sigifredo Cortes Paredes a título de prestação de contas e relatório técnico final do projeto de pesquisa (peças 16 a 42) dos recursos recebidos para implementação do Projeto Desenvolvimento de Revestimentos à Corrosão e Desgaste a Elevadas Temperaturas (Processo Processo 400613/2004-2) , e encaminhe a este Tribunal, ao final do prazo concedido, parecer conclusivo contendo, além das informações relativas à apreciação da documentação, manifestação sobre o fato de ter havido liberação de recursos, ao mesmo responsável, para o projeto Otimização dos Processos de Aspersão Térmica para Depositar Revestimentos de Nióbio e de Ligas a Base de NBAL (Processo Processo 307739/2007-4) , sem que a análise do Processo Processo 400613/2004-2, objeto dos presentes autos, tivesse sido concluída, em desacordo com a cláusula 7.4 das Condições Gerais do Termo de Concessão e Aceitação de Apoio ao Financiamento de Projeto de Pesquisa Científica e/ou Tecnológica, de 1/9/2004; 
	1.7.2. encaminhar ao CNPq cópia da documentação constituída nas peças 16 a 42 deste processo, acompanhada de cópia do CD trazido na defesa, e de cópia da instrução de peça 44, para subsidiar o cumprimento da determinação precedente; 
	1.7.3. determinar o monitoramento do cumprimento da determinação contida no item 1.7.1. precedente;
	1.7.4. sobrestar a apreciação do presente processo, com fundamento nos artigos 10, §1º, e 11 da Lei 8.443/1992; e 157 e 201, §1º do Regimento Interno, durante o prazo concedido ao CNPq no item 1.7.1, para análise da prestação de contas e encaminhamento de seus resultados ao TCU; 
	1.7.5. notificar ao Sr. Carlos Bernardo Carvalho de Albuquerque (OAB/PR 23.580) , e aos outros representantes legais do responsável, nos termos do art. 179, III, § 7º, do RITCU, acerca da presente deliberação.
2.6	Devidamente cientificado da decisão desta Corte, por meio do ofício 1568/2017 (peça 49 e AR na peça 52) , de 5/10/2017, o CNPq apresentou os esclarecimentos ora anexados na peça 53. 
2.7	Após analisar os elementos e esclarecimentos trazidos pela entidade, a Unidade Técnica se pronunciou nos termos abaixo transcritos.
Em sua manifestação, o CNPq é bastante enfático ao afirmar que os objetivos do projeto foram plenamente atingidos e que o relatório técnico final está de acordo com exigências da entidade.
Quanto ao aspecto financeiro, as despesas apontadas como irregulares representam elemento novo no presente processo. A citação do responsável (peças 8 e 11) se deu pelo valor integralmente a ele repassado, em face da omissão no dever de prestar contas. Ou seja, em nenhum momento, falou-se em um conjunto específico de despesas glosadas pelo concedente (ou mesmo pelo próprio TCU) em função da não comprovação de parte dos desembolsos efetuados no curso do desenvolvimento do projeto de pesquisa. Ademais, o ofício de citação (peça 11) não alertou o responsável de que a possível apresentação da prestação de contas deveria ser feita com todos os documentos (notas fiscais, recibos, extrato bancário, cópia de cheques etc.) necessários à comprovação da boa e regular aplicação dos recursos. 
2.8	Assim, diante da constatação acerca de despesas glosadas pelo CNPq que não foram objeto de questionamento do Tribunal junto ao responsável, concluiu-se pela necessidade de realizar nova citação do pesquisador, de modo que lhe fosse dada oportunidade de defesa em relação aos novos itens abordados pelo concedente.
2.9	Do mesmo modo, entendeu-se imprescindível a realização de audiência para que o responsável apresentasse suas razões de justificativa para a perda do prazo originalmente estipulado para a prestação de contas dos recursos federais recebidos à conta do Termo de Compromisso firmado com a autarquia. Desse modo, em Pronunciamento juntado na peça 56, foi sugerido o seguinte encaminhamento:
citar, com fulcro nos arts. 10, § 1º, e 12, incisos I e II, da Lei 8.443/1992, c/c o art. 202, incisos I e II, do RI/TCU, o Sr. Ramón Sigifredo Cortes Paredes (CPF XXX.880.609-XX) , para que, no prazo de quinze dias, apresente alegações de defesa e ou recolha ao cofres do Conselho Nacional de Desenvolvimento Científico e Tecnológico - CNPq as quantias abaixo indicadas, atualizadas monetariamente a partir das respectivas datas até o efetivo recolhimento, abatendo-se na oportunidade quantia eventualmente ressarcida, na forma da legislação em vigor, em decorrência das irregularidades descritas:
Irregularidades: 
a) não comprovação da boa e regular aplicação de recursos federais transferidos pelo CNPq por força do Termo de Concessão e Aceitação de Apoio Financeiro de Projeto de Pesquisa Científica e Tecnológica (processo 40.0613/04-2) , objetivando o "Desenvolvimento de Revestimentos à Corrosão e Desgaste a Elevadas Temperaturas, consubstanciada em falhas e/ou ausência de documentação comprobatória;
b) realização de despesas em itens não previstos no objeto do Termo de Concessão e Aceitação de Apoio Financeiro de Projeto de Pesquisa Científica e Tecnológica 400613/04-2;
c) realização de despesa em duplicidade com alimentação, taxi e hospedagem, uma vez que já incluídas nas respectivas diárias.
	NF/
Recibo
	Valor (R$) 
	Data
	Descrição
	Motivo da glosa

		575,35
	23/12/04
	Cilindros
	Não comprovada.

		345,00
	27/12/04
	Passagem
	Não comprovada.

		106,00
	2/5/05
	Passagem
	Não comprovada.

		144,70
	27/12/04
	Taxi
	Não comprovada.

		182,20
	12/1/05
	Taxi
	Não comprovada.

		498,80
	18/1/05
	Sem descrição
	Não comprovada.

		361,10
	25/1/05
	Sem descrição
	Não comprovada.

		1.200,00
	7/3/05
	Sem descrição
	Não comprovada.

		774,00
	9/5/05
	Sem descrição
	Não comprovada.

		727,80
	31/5/05
	Sem descrição
	Não comprovada.

		645,00
	14/6/05
	Sem descrição
	Não comprovada.

		196,13
	13/9/05
	Sem descrição
	Não comprovada.

		2.140,00
	7/12/05
	Sem descrição
	Não comprovada.

		375,00
	29/6/06
	Sem descrição
	Não comprovada.

		277,98
	18/8/06
	Sem descrição
	Não comprovada.

		1.430,00
	17/9/06
	Sem descrição
	Não comprovada.

		60,68
	21/10/06
	Sem descrição
	Não comprovada.

		99,00
	2/11/06
	Sem descrição
	Não comprovada.

		94,00
	16/8/06
	Combustível
	Não comprovada.

		1.039,90
	1/11/05
	Equipamento científico
	Não comprovada.

		3.170,00
	18/11/05
	Equipamento científico
	Não comprovada.

		1.900,00
	28/11/05
	Equipamento científico
	Não comprovada.

		10.182,36
	7/12/05
	Equipamento científico
	Não comprovada.

		1.879,32
	20/6/06
	Discos p/ pano de polimento
	Não comprovada.

		550,00
	15/8/06
	Confecção de protótipo
	Não comprovada.

		3.650,00
	8/9/06
	Confecção de protótipo
	Não comprovada.

		180,00
	18/10/06
	Gases
	Não comprovada.

		1.504,96
	12/11/06
	Gases
	Não comprovada.

		720,00
	24/10/06
	Tradução
	Não comprovada.

		1.320,00
	26/10/06
	Diárias
	Não comprovada.

		1.395,00
	10/11/06
	Diárias
	Não comprovada.

		330,00
	2/3/05
	Passagens
	Não comprovada.

		909,85
	11/11/05
	Inscrição
	Não comprovada e não pertencente ao objeto

	930098658
930098659
	61.300,00
	2/5/05
	Importação
	Falta documentação de importação completa (Invoice, contrato de câmbio, declaração de importação - DI e demais despesas pertinentes) 

		550,00
	23/12/04
	Instalação de gases
	Formulário com preenchimento incompleto. Despesa classificada errada.

	Recibo
	134,95
	2/5/05
	Diárias (Ramon) 
	Período da diária

	Recibo
	134,95
	2/5/05
	Diárias (Ana Sofia) 
	Período da diária e sem assinatura

	Recibo
	134,95
	2/5/05
	Diárias (Nilceu) 
	Período da diária e sem assinatura

	Recibo
	134,95
	2/5/05
	Diárias (Felipe) 
	Período da diária e sem assinatura

	Recibo
	1.295,52
	18/5/06
	Diárias
	Formulário com preenchimento incompleto e sem assinatura. Informar período da diária.

	Recibo
	744,00
	6/6/05
	Diárias (Calos Siqueira) 
	Formulário com preenchimento incompleto e sem assinatura

	Recibo
	744,00
	22/9/05
	Diárias (Ana Sofia) 
	
	Recibo
	1.770,00
	13/2/06
	Sistema de automação
	
	105.907,45
			Subtotal (R$) 

		93,00
	11/8/05
	Ilegível
	Comprovante ilegível. Trocar

		135,00
	12/8/05
	Ilegível
	Comprovante ilegível. Trocar

		31,21
	7/11/05
	Ilegível
	Comprovante ilegível. Trocar

		700,00
	28/11/05
	Ilegível
	Comprovante ilegível. Trocar

		1.108,00
	5/11/05
	Ilegível
	Comprovante ilegível. Trocar

		51,00
	19/1/06
	Ilegível
	Comprovante ilegível. Trocar

		177,58
	23/2/06
	Ilegível
	Comprovante ilegível. Trocar

		200,16
	25/8/06
	Ilegível
	Comprovante ilegível. Trocar

		32,33
	25/8/06
	Transporte
	Comprovante ilegível. Trocar

	2.528,28
			Subtotal (R$) 

	229321
	135,00
	27/12/04
	Combustível
	Despesa não pertinente ao objeto

		284,88
	12/1/05
	Combustível
	Despesa não pertinente ao objeto

	14484
	232,00
	5/1/05
	Xerox
	Despesa não pertinente ao objeto

	14242
	384,12
	13/5/05
	Xerox
	Despesa não pertinente ao objeto

	14254
	32,32
	24/5/05
	Xerox
	Despesa não pertinente ao objeto

	Recibo
	20,00
	23/2/06
	Taxi
	Despesa não pertinente ao objeto

	106231
	193,90
	13/5/05
	Correios
	Despesa não pertinente ao objeto

	110739
	27,50
	13/9/05
	Correios
	Despesa não pertinente ao objeto

	115153
	45,00
	7/11/05
	Correios
	Despesa não pertinente ao objeto

	119171
	23,10
	18/1/06
	Correios
	Despesa não pertinente ao objeto

	121846
620571
	58,00
	3/2/06
	Correios
	Despesa não pertinente ao objeto

	313016
35983
	314,68
	3/2/06
	Combustível
	Despesa não pertinente ao objeto

	108371
	96,45
	10/2/05
	Combustível
	Despesa não pertinente ao objeto

	236943
	61,00
	12/4/05
	Combustível
	Despesa não pertinente ao objeto

	251956
	142,00
	22/4/05
	Combustível
	Despesa não pertinente ao objeto

	256590
	123,00
	2/5/05
	Combustível
	Despesa não pertinente ao objeto

	271786
274905
	255,13
	13/9/05
	Combustível
	Despesa não pertinente ao objeto

	267436
	154,00
	7/11/05
	Combustível
	Despesa não pertinente ao objeto

	277652
	155,00
	11/11/05
	Combustível
	Despesa não pertinente ao objeto

	312245
	98,00
	23/5/06
	Combustível
	Despesa não pertinente ao objeto

	322969
	168,17
	27/7/06
	Combustível
	Despesa não pertinente ao objeto

	012665
	116,00
	19/9/06
	Combustível
	Despesa não pertinente ao objeto

		145,00
	30/9/06
	Combustível
	Despesa não pertinente ao objeto

	253819/1 Recibo
	770,61
	7/7/06
	Telefonemas
	Despesa não pertinente ao objeto. Formulário preenchido errado e sem assinatura.

	153932
	113,85
	13/9/05
	Alimentação
	Despesa não pertinente ao objeto

	2646, 2784, 2802, 16231
	119,50
	23/2/06
	Alimentação
	Despesa não pertinente ao objeto

	130427
	50,00
	25/8/06
	Alimentação
	Despesa não pertinente ao objeto

	30
	2.500,00
	26/4/06
	Pacote turismo
	Despesa não orçada na proposta.

	6.818,21
			Subtotal (R$) 

		152,25
	21/12/04
	Hospedagem
	Despesa inclusa no valor da diária

		330,00
	23/2/06
	Hospedagem
	Despesa inclusa no valor da diária

		471,60
	6/9/06
	Hospedagem
	Despesa inclusa no valor da diária

	002026
	24,60
	2/5/05
	Alimentação
	Despesa inclusa no valor da diária

	 978,45
			Subtotal (R$) 

	116.232,39
			TOTAL (R$) 

	Condutas:
	a) não apresentar documentos comprobatórios das despesas realizadas com recursos repassados para execução do Termo de Concessão e/ou apresentar documentação com falhas que impedem a comprovação da boa e regular aplicação da verba repassada;
	b) realizar despesas com itens não previstos no Termo de Concessão;
	c) pagar despesa em duplicidade com alimentação, taxi e hospedagem.
	Nexo Causal:
	a) a não apresentação e/ou a apresentação dos documentos com falhas impediram a comprovação das despesas realizadas impediu a regular aplicação dos recursos federais repassados no âmbito do Termo de Concessão, resultando em presunção de dano ao erário;
	b) a utilização de recursos em itens não previstos no Termo de Concessão resulta na impugnação das despesas correspondentes e em dano ao erário;
	c) o pagamento de despesa em duplicidade resultou em dano ao erário.
	Culpabilidade: não há excludentes de ilicitude, de culpabilidade e de punibilidade. É razoável supor que o responsável tinha consciência da ilicitude de sua conduta. Era exigível conduta diversa da praticada. Ele deveria:
	a) pagar somente as diárias, já que nelas estão inseridas as despesas com alimentação, taxi e hospedagem;
	b) aplicar os recursos transferidos exclusivamente em itens previstos ou compatíveis com o Termo de Concessão;
	c) apresentar, de forma completa, a documentação comprobatória das despesas realizadas necessária à comprovação da regular aplicação dos recursos federais repassados, conforme estabelecido nas normas aplicáveis.
	Dispositivos violados: art. 37, caput, c/c o art. 70, parágrafo único, da Constituição Federal/1988; art. 93, do Decreto-lei 200/1967; art. 66, do Decreto 93.872/1986; itens 1.3, 'e', 1.4, 'a' e 'k', 2.2.2 e 8.1, 'j', do Termo de Concessão;
4.2.	ouvir em audiência o Sr. Ramón Sigifredo Cortes Paredes (CPF XXX.880.609-XX) , com fundamento nos arts. 10, § 1º, e 12, incisos I e III, da Lei 8.443/1992, c/c o art. 202, incisos I e III, do RI/TCU, para que, no prazo de quinze dias, apresente razões de justificativa quanto à irregularidade adiante descrita;
	Irregularidade: não cumprimento do prazo originalmente estipulado para prestação de contas dos recursos federais transferidos pelo CNPq por força do Termo de Concessão e Aceitação de Apoio Financeiro de Projeto de Pesquisa Científica e Tecnológica (processo 40.0613/04-2) , visando o "Desenvolvimento de Revestimentos à Corrosão e Desgaste a Elevadas Temperaturas, cujo prazo encerrou-se em 16/1/2007 (peça 1, p. 70-82) ;
	Conduta: descumprir o prazo originalmente estipulado para prestação de contas dos recursos federais recebidos à conta do projeto "Desenvolvimento de Revestimentos à Corrosão e Desgaste a Elevadas Temperaturas" (Processo Processo 400613/2004-2) , com vigência entre 17/11/2004 e 16/11/2006 (peça 1, p. 68) e prazo para apresentação da prestação de contas até 16/1/2007 (peça 1, p. 70-82) ;
	Nexo causal: a conduta descrita impediu o estabelecimento do nexo causal entre as despesas efetuadas com os recursos do Termo de Concessão, em afronta ao art. 37, caput, c/c o art. 70, parágrafo único, da Constituição da República Federativa do Brasil, art. 93 do Decreto-lei 200/1967, art. 66 do Decreto 93.872/1986, Termo de Concessão e Aceitação de apoio Financeiro a projeto de pesquisa (processo Processo 400613/2004-2) ; Acórdão 3223/2017-TCU-Segunda Câmara (Relatoria do Ministro-Substituto Marcos Bemquerer) ;
	Culpabilidade: não há excludentes de ilicitude, de culpabilidade e de punibilidade. É razoável supor que o responsável tinha consciência da ilicitude de sua conduta. Era exigível conduta diversa da praticada. Esperava-se que ele apresentasse as contas no prazo fixado. 
	Dispositivos violados: art. 37, caput, c/c o art. 70, parágrafo único, da Constituição da República Federativa do Brasil; art. 93 do Decreto-lei 200/1967; art. 66 do Decreto 93.872/1986; Termo de Concessão e Aceitação de apoio Financeiro a projeto de pesquisa (processo Processo 400613/2004-2) ; Acórdão 3223/2017-TCU-Segunda Câmara (Relatoria do Ministro-Substituto Marcos Bemquerer) ;
Evidências: notificações do CNPq na peça 1, p. 94, 99, 104, 108, 119, 134, 146, 204, 222, 234 e 290.
2.10	Após a anuência da Unidade Técnica, procedeu-se à citação e audiência por meio do ofício 4156/2019 (peça 60 e AR na peça 61) , de 17/6/2019. Em resposta, o Sr. Ramón Sigifredo juntou sua defesa, a qual compreende as peças 62-154.  
EXAME
Síntese das Alegações de Defesa e Razões de Justificativa
3.	Relativamente à apresentação da prestação de contas, o responsável afirma que enviou ao CNPq a documentação na primeira semana de agosto de 2007, através dos Correios.
3.1	Argumenta que teve muita dificuldade para reunir os documentos, em função de greve dos servidores da Universidade Federal do Paraná e extravio de diversos itens, inclusive comprovantes de correspondências trocadas com o CNPq, quando da realização de uma reforma nas dependências daquela entidade de ensino.	
3.2	Acrescenta que, por diversas vezes, tentou resolver as pendências com a autarquia, por meio de contatos telefônicos, não tendo obtido sucesso.
3.3	Prosseguindo, afirma que, em diligência por ele mesmo efetuada, descobriu que o servidor do CNPq que tratava de seu caso havia falecido, e que a documentação anteriormente sob sua responsabilidade estava em total desordem e parte havia sido extraviada.
3.4	Ainda sobre os percalços enfrentados, informa que parte da documentação enviada ao CNPq era original (por exigência da própria entidade) e que cópias digitalizadas se encontravam armazenadas em um computador que queimou na universidade, à época da mencionada reforma.
3.5	Assevera que os resultados previstos no Termo de Concessão foram plenamente alcançados e considerados satisfatórios pela autarquia federal signatária, inexistindo quaisquer pendências de ordem técnica.
3.6	Adentrando o aspecto financeiro, o responsável informa que, inicialmente, o projeto proposto foi aprovado pelo CNPq com um orçamento de R$ 447.550,00. Contudo, do total previsto, apenas R$ 150.000,00 foram liberados. Tal discrepância, ainda segundo o pesquisador, teria acarretado a necessidade de otimizar ao máximo os recursos recebidos, de modo a viabilizar a execução da pesquisa pretendida. 
3.7	A seguir, o Sr. Ramón Sigifredo passa a tratar especificamente de cada item listado e considerado como não comprovado, não pertencente ao objeto do Termo de Concessão firmado, ou não aceito por outras impropriedades.
3.8	De uma maneira geral, para os itens relativos à aquisição de máquinas e equipamentos diversos, foram juntadas fotografias e declarações de servidor da Universidade Federal do Paraná, onde consta expressamente que tais objetos se encontram em poder da entidade e em utilização pelos respectivos departamentos, servindo a professores e estudantes. 
3.9	Para as despesas referentes a diárias, hospedagem, taxi, alimentação, passagens e combustível, o responsável argumenta que os valores gastos eram necessários e indispensáveis ao regular desenvolvimento das atividades e se encontram perfeitamente compatíveis com o objeto da pesquisa. Especificamente sobre as diárias, apresenta declaração, nos moldes previstos pelo próprio CNPq, atestando as ocorrências que deram causa aos dispêndios.
3.10	Sobre os processos de importação de equipamentos, o defendente anexou a documentação comprobatória, incluindo contratos de câmbio, recibos, declarações de importação, guias de armazenamento em aeroporto, entre outros.
3.11	Finalmente, os gastos com correios, telefonemas e xerox também foram justificados como pertinentes à pesquisa desenvolvida. 
Análise
3.12	Relativamente às razões de justificativa, observa-se que estas não merecem prosperar. O responsável não apresentou quaisquer elementos que efetivamente comprovassem uma eventual impossibilidade de prestar contas, mesmo que parcial, no prazo estipulado. Ademais, quando chamado em citação, já no âmbito deste Tribunal, anexou a referida documentação, ainda que incompleta, por ocasião de suas alegações de defesa, o que denota que, pelo menos em parte, já detinha os documentos necessários. Entretanto, como visto, deixou de remetê-los ao CNPq na data devida, razão pela qual permanece inalterada a irregularidade alusiva à perda do prazo inicialmente previsto para a apresentação da prestação de contas.
3.13	Prosseguindo, quanto às alegações de defesa, entende-se que podem ser aceitas as despesas referentes à combustíveis, transporte, xerox e correios, uma vez que se mostram necessárias à execução do projeto acordado.
3.14	Quanto aos demais itens, o responsável apresentou elementos específicos para cada dispêndio efetuado. Para estes casos, foi elaborada a tabela abaixo, na qual consta análise sumária de cada documento anexado, bem como a conclusão acerca da efetiva comprovação ou não da despesa correspondente.
	Recibo / Nota Fiscal
	Valor (R$) do Débito
	Data da Despesa
	Descrição da Despesa
	Motivo da glosa pelo CNPq
	Resultado da Análise de Mérito da Defesa do Responsável

		575,35
	23/12/04
	Cilindros
	Não comprovada.
	Despesa comprovada. Foram apresentadas fotos dos cilindros e declaração de Servidor da Universidade (peça 143) .

		345,00
	27/12/04
	Passagem
	Não comprovada.
	Despesa não comprovada. Defesa não apresentou os comprovantes da viagem.

		106,00
	2/5/05
	Passagem
	Não comprovada.
	Despesa não comprovada. Defesa não apresentou os comprovantes da viagem.

		144,70
	27/12/04
	Taxi
	Não comprovada.
	Despesa não comprovada. Gastos com combustíveis e transporte eram necessários à execução do projeto. Contudo não foram apresentados quaisquer comprovantes. 

		182,20
	12/1/05
	Taxi 
	Não comprovada.
	Despesa não comprovada. Gastos com combustíveis e transporte eram necessários à execução do projeto. Contudo não foram apresentados quaisquer comprovantes.  

		498,80
	18/1/05
	Equipamento científico
	Não comprovada.
	Despesa comprovada. Foram apresentadas fotos do equipamento e declaração de Servidor da Universidade (peça 143) .

		361,10
	25/1/05
	Equipamento científico
	Não comprovada.
	Despesa comprovada. Foram apresentadas fotos do equipamento e declaração de Servidor da Universidade (peça 144) .

		1.200,00
	7/3/05
	Sem descrição
	Não comprovada.
	Despesa comprovada. Comprovantes anexados nas peças 65 e 66. 

		774,00
	9/5/05
	Diária Internacional
	Não comprovada.
	Despesa não comprovada. Defesa não apresentou comprovantes.

		727,80
	31/5/05
	Diárias 
	Não comprovada.
	Despesa comprovada. Recibo juntado na peça 115.

		645,00
	14/6/05
	Equipamento científico
	Não comprovada.
	Despesa comprovada. Foram apresentadas fotos do equipamento e declaração de Servidor da Universidade (peça 145) .

		196,13
	13/9/05
	Sem descrição
	Não comprovada.
	Despesa não comprovada. Defesa não apresentou comprovantes.

		2.140,00
	7/12/05
	Equipamento científico
	Não comprovada.
	Despesa comprovada. Foram apresentadas fotos do equipamento e declaração de Servidor da Universidade (peças 148 e 149) .

		375,00
	29/6/06
	Cilindro de oxigênio
	Não comprovada.
	Despesa comprovada. Foram apresentadas fotos do cilindro de oxigênio e declaração de Servidor da Universidade (peça 143) .

		277,98
	18/8/06
	Sem descrição
	Não comprovada.
	Despesa não comprovada. Defesa não apresentou comprovante. 

		1.430,00
	17/9/06
	Gás e manômetro
	Não comprovada.
	Despesa comprovada. Foram apresentadas fotos do equipamento e declaração de Servidor da Universidade (peças 152 e 153) .

		60,68
	21/10/06
	Sem descrição
	Não comprovada.
	Despesa não comprovada. Defesa não apresentou comprovante.

		99,00
	2/11/06
	Sem descrição
	Não comprovada.
	Despesa não comprovada. Defesa não apresentou comprovante.

		94,00
	16/8/06
	Combustível
	Não comprovada.
	Despesa não comprovada. Gastos com combustíveis e transporte eram necessários à execução do projeto. Contudo não foram apresentados quaisquer comprovantes.  

		1.039,90
	1/11/05
	Equipamento científico
	Não comprovada.
	Despesa comprovada. Foram apresentadas fotos do equipamento e declaração de Servidor da Universidade (peça 146) .

		3.170,00
	18/11/05
	Equipamento científico
	Não comprovada.
	Despesa comprovada. Foram apresentadas fotos do equipamento e declaração de Servidor da Universidade (peça 147) .

		1.900,00
	28/11/05
	Equipamento científico
	Não comprovada.
	Despesa comprovada. Foram apresentadas fotos do equipamento e declaração de Servidor da Universidade (peça 147) .

		10.182,36
	7/12/05
	Equipamento científico
	Não comprovada.
	Despesa não comprovada. O valor se refere ao pagamento de GRU alusiva à devolução de despesas glosadas pelo CNPq em outro processo do responsável. Alegação de defesa rejeitada. 

		1.879,32
	20/6/06
	Discos p/ pano de polimento
	Não comprovada.
	Despesa não comprovada. Defesa não apresentou qualquer comprovante desse gasto.

		550,00
	15/8/06
	Equipamento científico
	Não comprovada.
	Despesa comprovada. Foram apresentadas fotos do equipamento e declaração de Servidor da Universidade (peça 151) .

		3.650,00
	8/9/06
	Confecção de protótipo
	Não comprovada.
	Despesa comprovada. Foram apresentadas fotos do equipamento, recibo e declaração de Servidor da Universidade (peças 104 e 150) .

		180,00
	18/10/06
	Cilindros de Gases
	Não comprovada.
	Despesa comprovada. Foram apresentadas fotos dos cilindros e declaração de Servidor da Universidade (peças 143 e 154) .

		1.504,96
	12/11/06
	Cilindros de gases
	Não comprovada.
	Despesa comprovada. Foram apresentadas fotos dos equipamentos, nota fiscal e declaração de Servidor da Universidade (peça 112) . 

		720,00
	24/10/06
	Tradução
	Não comprovada.
	Despesa não comprovada. Defesa não apresentou qualquer comprovante ou justificativa.

		1.320,00
	26/10/06
	Diárias
	Não comprovada.
	Despesa comprovada. Comprovantes do gasto anexados pela defesa nas peças 105 e 106.

		1.395,00
	10/11/06
	Diárias
	Não comprovada.
	Despesa comprovada. Comprovante do gasto anexado pela defesa na peça 100.

		330,00
	2/3/05
	Passagens
	Não comprovada.
	Despesa não comprovada. Defesa não apresentou os comprovantes da viagem.

		909,85
	11/11/05
	Inscrição
	Não comprovada e não pertencente ao objeto
	Despesa não comprovada. Gastos com inscrição em eventos não são compatíveis com a execução do projeto. Alegação de defesa rejeitada. 

	930098658
930098659
	61.300,00
	2/5/05
	Importação
	Falta documentação de importação completa (Invoice, contrato de câmbio, declaração de importação - DI e demais despesas pertinentes) 
	Despesa comprovada. Documentação completa de importação juntada nas peças 118-142.

		550,00
	23/12/04
	Instalação de gases
	Formulário com preenchimento incompleto. Despesa classificada errada.
	Despesa não comprovada. Defesa não apresentou comprovantes. 

	Recibo
	134,95
	2/5/05
	Diárias (Ramon) 
	Período da diária
	Despesa comprovada. Comprovante do gasto anexado pela defesa na peça 67.

	Recibo
	134,95
	2/5/05
	Diárias (Ana Sofia) 
	Período da diária e sem assinatura
	Despesa não comprovada. Defesa não apresentou comprovantes.

	Recibo
	134,95
	2/5/05
	Diárias (Nilceu) 
	Período da diária e sem assinatura
	Despesa comprovada. Comprovante do gasto anexado pela defesa na peça 68.

	Recibo
	134,95
	2/5/05
	Diárias (Felipe) 
	Período da diária e sem assinatura
	Despesa comprovada. Comprovante do gasto anexado pela defesa na peça 69.

	Recibo
	1.295,52
	18/5/06
	Diárias
	Formulário com preenchimento incompleto e sem assinatura. Informar período da diária.
	Despesa não comprovada. Defesa não apresentou comprovantes.

	Recibo
	744,00
	6/6/05
	Diárias (Calos Siqueira) 
	Formulário com preenchimento incompleto e sem assinatura
	Despesa comprovada. Comprovante do gasto anexado pela defesa na peça 85.

	Recibo
	744,00
	22/9/05
	Diárias (Ana Sofia) 
		Despesa comprovada. Comprovante do gasto anexado pela defesa na peça 86.

	Recibo
	1.770,00
	13/2/06
	Sistema de automação
		Despesa comprovada. Comprovante do gasto anexado pela defesa na peça 96.

	105.907,45
			Subtotal (R$) 
	
		93,00
	11/8/05
	Ilegível
	Comprovante ilegível. Trocar
	Despesa não comprovada. Defesa não apresentou comprovante.

		135,00
	12/8/05
	Ilegível
	Comprovante ilegível. Trocar
	Despesa comprovada. Comprovante legível foi apresentado na peça 84.

		31,21
	7/11/05
	Ilegível
	Comprovante ilegível. Trocar
	Despesa comprovada. Comprovante legível foi apresentado na peça 88.

		700,00
	28/11/05
	Ilegível
	Comprovante ilegível. Trocar
	Despesa comprovada. Comprovante legível foi apresentado na peça 90.

		1.108,00
	5/11/05
	Ilegível
	Comprovante ilegível. Trocar
	Despesa comprovada. Comprovante legível foi apresentado na peça 91.

		51,00
	19/1/06
	Ilegível
	Comprovante ilegível. Trocar
	Despesa comprovada. Comprovante legível foi apresentado na peça 93.

		177,58
	23/2/06
	Ilegível
	Comprovante ilegível. Trocar
	Despesa não comprovada. Defesa não apresentou comprovantes.

		200,16
	25/8/06
	Ilegível
	Comprovante ilegível. Trocar
	Despesa comprovada. Comprovante legível foi apresentado na peça 101.

		32,33
	25/8/06
	Transporte
	Comprovante ilegível. Trocar
	Despesa comprovada. Comprovante legível foi apresentado na peça 102.

	2.528,28
			Subtotal (R$) 
	
	229321
	135,00
	27/12/04
	Combustível
	Despesa não pertinente ao objeto
	Despesa Comprovada. Gastos com combustíveis e transporte eram necessários à execução do projeto e podem ser aceitos. Recibo juntado na peça 41, p. 64.

		284,88
	12/1/05
	Combustível
	Despesa não pertinente ao objeto
	Despesa não comprovada. Gastos com combustíveis e transporte eram necessários à execução do projeto. Contudo não foram apresentados quaisquer comprovantes.  

	14484
	232,00
	5/1/05
	Xerox
	Despesa não pertinente ao objeto
	Despesa Comprovada. Gastos com xerox eram necessários à execução do projeto e podem ser aceitos.  Recibo anexado na peça 41, p. 71.

	14242
	384,12
	13/5/05
	Xerox
	Despesa não pertinente ao objeto
	Despesa Comprovada. Gastos com xerox eram necessários à execução do projeto e podem ser aceitos. Recibo anexado na peça 41, p. 96.

	14254
	32,32
	24/5/05
	Xerox
	Despesa não pertinente ao objeto
	Despesa não comprovada. Gastos com xerox eram necessários à execução do projeto. Contudo não foram apresentados comprovantes.

	Recibo
	20,00
	23/2/06
	Taxi
	Despesa não pertinente ao objeto
	Despesa Comprovada. Gastos com combustíveis e transporte eram necessários à execução do projeto e podem ser aceitos. Recibo anexado na peça 42, p. 43.

	106231
	193,90
	13/5/05
	Correios
	Despesa não pertinente ao objeto
	Despesa não comprovada. Gastos com remessas via correios eram necessários à execução do projeto. Contudo, não foram juntados comprovantes. 

	110739
	27,50
	13/9/05
	Correios
	Despesa não pertinente ao objeto
	Despesa Comprovada. Gastos com remessas via correios eram necessários à execução do projeto e podem ser aceitos. Recibo anexado na peça 42, p. 3,

	115153
	45,00
	7/11/05
	Correios
	Despesa não pertinente ao objeto
	Despesa Comprovada. Gastos com remessas via correios eram necessários à execução do projeto e podem ser aceitos. Recibo anexado na peça 42, p. 10.

	119171
	23,10
	18/1/06
	Correios
	Despesa não pertinente ao objeto
	Despesa Comprovada. Gastos com remessas via correios eram necessários à execução do projeto e podem ser aceitos. Recibo anexado na peça 42, p. 22.

	121846
620571
	58,00
	3/2/06
	Correios
	Despesa não pertinente ao objeto
	Despesa não comprovada. Gastos com remessas via correios eram necessários à execução do projeto. Contudo, não foram juntados comprovantes.  

	313016
35983
	314,68
	3/2/06
	Combustível
	Despesa não pertinente ao objeto
	Despesa não comprovada. Gastos com combustíveis e transporte eram necessários à execução do projeto. Contudo não foram apresentados quaisquer comprovantes.  

	108371
	96,45
	10/2/05
	Combustível
	Despesa não pertinente ao objeto
	Despesa não comprovada. Gastos com combustíveis e transporte eram necessários à execução do projeto. Contudo não foram apresentados quaisquer comprovantes.   

	236943
	61,00
	12/4/05
	Combustível
	Despesa não pertinente ao objeto
	Despesa Comprovada. Gastos com combustíveis e transporte eram necessários à execução do projeto e podem ser aceitos. Recibo juntado na peça 41, p. 81.

	251956
	142,00
	22/4/05
	Combustível
	Despesa não pertinente ao objeto
	Despesa não comprovada. Gastos com combustíveis e transporte eram necessários à execução do projeto. Contudo não foram apresentados quaisquer comprovantes.   

	256590
	123,00
	2/5/05
	Combustível
	Despesa não pertinente ao objeto
	Despesa Comprovada. Gastos com combustíveis e transporte eram necessários à execução do projeto e podem ser aceitos. Recibo juntado na peça 41, p. 88.

	271786
274905
	255,13
	13/9/05
	Combustível
	Despesa não pertinente ao objeto
	Despesa não comprovada. Gastos com combustíveis e transporte eram necessários à execução do projeto. Contudo não foram apresentados quaisquer comprovantes.   

	267436
	154,00
	7/11/05
	Combustível
	Despesa não pertinente ao objeto
	Despesa Comprovada. Gastos com combustíveis e transporte eram necessários à execução do projeto e podem ser aceitos. Recibo anexado na peça 42, p. 9.

	277652
	155,00
	11/11/05
	Combustível
	Despesa não pertinente ao objeto
	Despesa Comprovada. Gastos com combustíveis e transporte eram necessários à execução do projeto e podem ser aceitos. Recibo na peça 42, p. 2.

	312245
	98,00
	23/5/06
	Combustível
	Despesa não pertinente ao objeto
	Despesa Comprovada. Gastos com combustíveis e transporte eram necessários à execução do projeto e podem ser aceitos. Recibo anexado na peça 42, p. 60.

	322969
	168,17
	27/7/06
	Combustível
	Despesa não pertinente ao objeto
	Despesa Comprovada. Gastos com combustíveis e transporte eram necessários à execução do projeto e podem ser aceitos. Recibo anexado na peça 42, p. 70.

	012665
	116,00
	19/9/06
	Combustível
	Despesa não pertinente ao objeto
	Despesa Comprovada. Gastos com combustíveis e transporte eram necessários à execução do projeto e podem ser aceitos. Recibo anexado na peça 42, p. 77.

		145,00
	30/9/06
	Combustível
	Despesa não pertinente ao objeto
	Despesa não comprovada. Gastos com combustíveis e transporte eram necessários à execução do projeto. Contudo não foram apresentados quaisquer comprovantes.   

	253819/1 Recibo
	770,61
	7/7/06
	Telefonemas
	Despesa não pertinente ao objeto. Formulário preenchido errado e sem assinatura.
	Despesa não comprovada. Não foram apresentados comprovantes ou justificativas.

	153932
	113,85
	13/9/05
	Alimentação
	Despesa não pertinente ao objeto
	Despesa não comprovada. Gastos com alimentação estão compreendidos nas diárias. Alegação de defesa rejeitada. 

	2646, 2784, 2802, 16231
	119,50
	23/2/06
	Alimentação
	Despesa não pertinente ao objeto
	Despesa não comprovada. Gastos com alimentação estão compreendidos nas diárias. Alegação de defesa rejeitada.

	130427
	50,00
	25/8/06
	Alimentação
	Despesa não pertinente ao objeto.
	Despesa não comprovada. Gastos com alimentação estão compreendidos nas diárias. Alegação de defesa rejeitada. 

	30
	2.500,00
	26/4/06
	Pacote turismo
	Despesa não orçada na proposta.
	Despesa não comprovada. Gasto não previsto e não relacionado com a execução do projeto. Alegação rejeitada.

	6.818,21
			Subtotal (R$) 
	
		152,25
	21/12/04
	Hospedagem
	Despesa inclusa no valor da diária
	Despesa não comprovada. Gastos de hospedagem deveriam estar inclusos na diária. Alegação de defesa rejeitada. 

		330,00
	23/2/06
	Hospedagem
	Despesa inclusa no valor da diária
	Despesa não comprovada. Gastos de hospedagem deveriam estar inclusos na diária.

		471,60
	6/9/06
	Hospedagem
	Despesa inclusa no valor da diária
	Despesa não comprovada. Gastos de hospedagem deveriam estar inclusos na diária. Recibo / Nota fiscal não apresentada pela defesa. Alegação rejeitada. 

	002026
	24,60
	2/5/05
	Alimentação
	Despesa inclusa no valor da diária
	Despesa não comprovada. Gastos com alimentação estão compreendidos nas diárias. Alegação de defesa rejeitada.  

	 978,45
			Subtotal (R$) 
	
	116.232,39
			TOTAL (R$) 
	
3.13	Por fim, verifica-se que alguns gastos realizados forram devidamente comprovados, seja com documentos fiscais, seja com fotos e declarações. Por outro lado, algumas despesas permaneceram sem a devida comprovação, razão pela qual deverão ensejar a condenação do responsável a ressarcir os cofres do CNPq, além do julgamento pela irregularidade de suas contas e aplicação de multa.
CONCLUSÃO
4.	Findo o exame da defesa oferecida, conclui-se que as razões de justificativa devem ser rejeitadas, ao passo que as alegações de defesa podem ser parcialmente acatadas, uma vez que parcela significativa dos débitos foi afastada, mediante a apresentação de documentos que se mostraram suficientes para comprovar ou justificar os dispêndios efetuados. 
Exame da Boa Fé
5.	Não constam destes autos elementos suficientes para se reconhecer a ocorrência de boa-fé na conduta do responsável, podendo este Tribunal, desde logo, proferir o julgamento de mérito pela irregularidade das contas, conforme os termos dos §§ 2º e 6º do art. 202 do Regimento Interno do TCU. (Acórdão 2064/2011-TCU-Primeira Câmara (relator: Ubiratan Aguiar) , 6.182/2011-TCU-1ª Câmara (relator: Weber de Oliveira) , 4.072/2010-TCU-1ª Câmara (Relator: Valmir Campelo) , 1.189/2009-TCU-1ª Câmara (Relator: Marcos Bemquerer) , 731/2008-TCU-Plenário (Relator: Aroldo Cedraz) . 
Prescrição da Pretensão Punitiva
6.	Vale ressaltar que a pretensão punitiva do TCU, conforme Acórdão 1441/2016-TCU-Plenário, Relator: Benjamin Zymler, que uniformizou a jurisprudência acerca dessa questão, subordina-se ao prazo geral de prescrição indicado no art. 205 do Código Civil, que é de dez anos, contado da data de ocorrência da irregularidade sancionada, nos termos do art. 189 do Código Civil, sendo este prazo interrompido pelo ato que ordenar a citação, a audiência ou a oitiva dos responsáveis.
6.1	No caso em exame, não ocorreu a prescrição, uma vez que a irregularidade sancionada se deu no exercício de 2007 e o ato de ordenação da citação ocorreu em 2015.
PROPOSTA DE ENCAMINHAMENTO 
7.	Diante do exposto, submetem-se os autos à consideração superior, com a seguinte proposta:
7.1	rejeitar as razões de justificativa apresentadas pelo Sr. Ramón Sigifredo Cortes Paredes (CPF XXX.880.609-XX) ;
7.2	acolher parcialmente as alegações de defesa apresentadas pelo Sr. Ramón Sigifredo Cortes Paredes (CPF XXX.880.609-XX) ;
7.3	julgar irregulares, nos termos dos arts. 1º, inciso I, 16, inciso III, alíneas a, b e c, da Lei 8.443/1992, c/c os arts. 19 e 23, inciso III, da mesma Lei, as contas do Ramón Sigifredo Cortes Paredes (CPF XXX.880.609-XX) , condenando-o ao pagamento das importâncias a seguir especificadas, atualizadas monetariamente e acrescidas dos juros de mora, calculados a partir das datas discriminadas até a data da efetiva quitação do débito, fixando-lhe o prazo de quinze dias, para que comprove, perante o Tribunal, o recolhimento das referidas quantias aos cofres do CNPq, nos termos do art. 23, inciso III, alínea "a", da citada lei, c/c o art. 214, inciso III, alínea "a", do Regimento Interno do TCU;
                    Débitos atribuídos ao responsável Ramón Sigifredo Cortes Paredes
	Recibo / Nota Fiscal
	Valor (R$) do Débito
	Data da Despesa
	Descrição da Despesa
	Motivo da glosa pelo CNPq
	Resultado da Análise de Mérito da Defesa do Responsável

		345,00
	27/12/04
	Passagem
	Não comprovada.
	Despesa não comprovada. Defesa não apresentou os comprovantes da viagem.

		106,00
	2/5/05
	Passagem
	Não comprovada.
	Despesa não comprovada. Defesa não apresentou os comprovantes da viagem.

		144,70
	27/12/04
	Taxi
	Não comprovada.
	Despesa não comprovada. Gastos com combustíveis e transporte eram necessários à execução do projeto. Contudo não foram apresentados quaisquer comprovantes. 

		182,20
	12/1/05
	Taxi 
	Não comprovada.
	Despesa não comprovada. Gastos com combustíveis e transporte eram necessários à execução do projeto. Contudo não foram apresentados quaisquer comprovantes.  

		774,00
	9/5/05
	Diária Internacional
	Não comprovada.
	Despesa não comprovada. Defesa não apresentou comprovantes.

		196,13
	13/9/05
	Sem descrição
	Não comprovada.
	Despesa não comprovada. Defesa não apresentou comprovantes.

		277,98
	18/8/06
	Sem descrição
	Não comprovada.
	Despesa não comprovada. Defesa não apresentou comprovante. 

		60,68
	21/10/06
	Sem descrição
	Não comprovada.
	Despesa não comprovada. Defesa não apresentou comprovante.

		99,00
	2/11/06
	Sem descrição
	Não comprovada.
	Despesa não comprovada. Defesa não apresentou comprovante.

		94,00
	16/8/06
	Combustível
	Não comprovada.
	Despesa não comprovada. Gastos com combustíveis e transporte eram necessários à execução do projeto. Contudo não foram apresentados quaisquer comprovantes.  

		10.182,36
	7/12/05
	Equipamento científico
	Não comprovada.
	Despesa não comprovada. O valor se refere ao pagamento de GRU alusiva à devolução de despesas glosadas pelo CNPq em outro processo do responsável. Alegação de defesa rejeitada. 

		1.879,32
	20/6/06
	Discos p/ pano de polimento
	Não comprovada.
	Despesa não comprovada. Defesa não apresentou qualquer comprovante desse gasto.

		720,00
	24/10/06
	Tradução
	Não comprovada.
	Despesa não comprovada. Defesa não apresentou qualquer comprovante ou justificativa.

		330,00
	2/3/05
	Passagens
	Não comprovada.
	Despesa não comprovada. Defesa não apresentou os comprovantes da viagem.

		909,85
	11/11/05
	Inscrição
	Não comprovada e não pertencente ao objeto
	Despesa não comprovada. Gastos com inscrição em eventos não são compatíveis com a execução do projeto. Alegação de defesa rejeitada. 

		550,00
	23/12/04
	Instalação de gases
	Formulário com preenchimento incompleto. Despesa classificada errada.
	Despesa não comprovada. Defesa não apresentou comprovantes. 

	Recibo
	134,95
	2/5/05
	Diárias (Ana Sofia) 
	Período da diária e sem assinatura
	Despesa não comprovada. Defesa não apresentou comprovantes.

	Recibo
	1.295,52
	18/5/06
	Diárias
	Formulário com preenchimento incompleto e sem assinatura. Informar período da diária.
	Despesa não comprovada. Defesa não apresentou comprovantes.

		93,00
	11/8/05
	Ilegível
	Comprovante ilegível. Trocar
	Despesa não comprovada. Defesa não apresentou comprovante.

		177,58
	23/2/06
	Ilegível
	Comprovante ilegível. Trocar
	Despesa não comprovada. Defesa não apresentou comprovantes.

		284,88
	12/1/05
	Combustível
	Despesa não pertinente ao objeto
	Despesa não comprovada. Gastos com combustíveis e transporte eram necessários à execução do projeto. Contudo não foram apresentados quaisquer comprovantes.  

	14254
	32,32
	24/5/05
	Xerox
	Despesa não pertinente ao objeto
	Despesa não comprovada. Gastos com xerox eram necessários à execução do projeto. Contudo não foram apresentados comprovantes.

	106231
	193,90
	13/5/05
	Correios
	Despesa não pertinente ao objeto
	Despesa não comprovada. Gastos com remessas via correios eram necessários à execução do projeto. Contudo, não foram juntados comprovantes. 

	121846
620571
	58,00
	3/2/06
	Correios
	Despesa não pertinente ao objeto
	Despesa não comprovada. Gastos com remessas via correios eram necessários à execução do projeto. Contudo, não foram juntados comprovantes.  

	313016
35983
	314,68
	3/2/06
	Combustível
	Despesa não pertinente ao objeto
	Despesa não comprovada. Gastos com combustíveis e transporte eram necessários à execução do projeto. Contudo não foram apresentados quaisquer comprovantes.  

	108371
	96,45
	10/2/05
	Combustível
	Despesa não pertinente ao objeto
	Despesa não comprovada. Gastos com combustíveis e transporte eram necessários à execução do projeto. Contudo não foram apresentados quaisquer comprovantes.   

	251956
	142,00
	22/4/05
	Combustível
	Despesa não pertinente ao objeto
	Despesa não comprovada. Gastos com combustíveis e transporte eram necessários à execução do projeto. Contudo não foram apresentados quaisquer comprovantes.   

	271786
274905
	255,13
	13/9/05
	Combustível
	Despesa não pertinente ao objeto
	Despesa não comprovada. Gastos com combustíveis e transporte eram necessários à execução do projeto. Contudo não foram apresentados quaisquer comprovantes.   

		145,00
	30/9/06
	Combustível
	Despesa não pertinente ao objeto
	Despesa não comprovada. Gastos com combustíveis e transporte eram necessários à execução do projeto. Contudo não foram apresentados quaisquer comprovantes.   

	253819/1 Recibo
	770,61
	7/7/06
	Telefonemas
	Despesa não pertinente ao objeto. Formulário preenchido errado e sem assinatura.
	Despesa não comprovada. Não foram apresentados comprovantes ou justificativas.

	153932
	113,85
	13/9/05
	Alimentação
	Despesa não pertinente ao objeto
	Despesa não comprovada. Gastos com alimentação estão compreendidos nas diárias. Alegação de defesa rejeitada. 

	2646, 2784, 2802, 16231
	119,50
	23/2/06
	Alimentação
	Despesa não pertinente ao objeto
	Despesa não comprovada. Gastos com alimentação estão compreendidos nas diárias. Alegação de defesa rejeitada.

	130427
	50,00
	25/8/06
	Alimentação
	Despesa não pertinente ao objeto.
	Despesa não comprovada. Gastos com alimentação estão compreendidos nas diárias. Alegação de defesa rejeitada. 

	30
	2.500,00
	26/4/06
	Pacote turismo
	Despesa não orçada na proposta.
	Despesa não comprovada. Gasto não previsto e não relacionado com a execução do projeto. Alegação rejeitada.

		152,25
	21/12/04
	Hospedagem
	Despesa inclusa no valor da diária
	Despesa não comprovada. Gastos de hospedagem deveriam estar inclusos na diária. Alegação de defesa rejeitada. 

		330,00
	23/2/06
	Hospedagem
	Despesa inclusa no valor da diária
	Despesa não comprovada. Gastos de hospedagem deveriam estar inclusos na diária.

		471,60
	6/9/06
	Hospedagem
	Despesa inclusa no valor da diária
	Despesa não comprovada. Gastos de hospedagem deveriam estar inclusos na diária. Recibo / Nota fiscal não apresentada pela defesa. Alegação rejeitada. 

	002026
	24,60
	2/5/05
	Alimentação
	Despesa inclusa no valor da diária
	Despesa não comprovada. Gastos com alimentação estão compreendidos nas diárias. Alegação de defesa rejeitada.  

7.4	aplicar ao Sr. Ramón Sigifredo Cortes Paredes a multa prevista no art. 57 da Lei 8.443/1992 c/c o art. 267 do Regimento Interno do TCU, fixando-lhe o prazo de quinze dias, a contar da notificação, para que comprove, perante o Tribunal (art. 214, III, alínea "a", do Regimento Interno do TCU) , o recolhimento da dívida aos cofres do Tesouro Nacional, atualizada monetariamente desde a data do acórdão que vier a ser proferido por este Tribunal até a do efetivo recolhimento, se paga após o vencimento, na forma da legislação em vigor;
7.5	esclarecer  ao Sr. Ramón Sigifredo Cortes Paredes que, caso se demonstre, por via recursal, a correta aplicação dos recursos, mas não se justifique a omissão da prestação de contas, o débito poderá ser afastado, mas permanecerá a irregularidade das contas, dando-se ensejo à aplicação da multa prevista no art. 58, inciso I, da Lei 8.443/1992;
7.6	autorizar, desde logo, a cobrança judicial das dívidas, caso não atendida a notificação, na forma do disposto no art. 28, inciso II, da Lei 8.443/1992;
7.7	autorizar também, desde logo, se requerido pelo responsável, com fundamento no art. 26 da Lei 8.443, de 1992, c/c o art. 217, §§ 1º e 2º do Regimento Interno do TCU, o parcelamento da dívida em até 36 parcelas, incidindo, sobre cada parcela, corrigida monetariamente, os correspondentes acréscimos legais, fixando-lhe o prazo de quinze dias, a contar do recebimento da notificação, para comprovar, perante o Tribunal, o recolhimento da primeira parcela, e de trinta dias, a contar da parcela anterior, para comprovar os recolhimentos das demais parcelas, devendo incidir, sobre cada valor mensal, atualizado monetariamente, os juros de mora devidos, no caso do débito, na forma prevista na legislação em vigor, alertando o responsável de que a falta de comprovação do recolhimento de qualquer parcela importará o vencimento antecipado do saldo devedor, nos termos do § 2º do art. 217 do Regimento Interno deste Tribunal; 
7.8	enviar cópia do Acórdão a ser prolatado à Procuradoria da República no Distrito Federal, nos termos do § 3º do art. 16 da Lei 8.443/1992, c/c o § 7º do art. 209 do Regimento Interno do TCU, para adoção das medidas cabíveis; 
7.9	enviar cópia do Acórdão que vier a ser proferido ao CNPq e ao responsável, para ciência;
7.10	informar à Procuradoria da República no DF, ao CNPq, e ao responsável que a presente deliberação, acompanhada do Relatório e do Voto que a fundamenta, está disponível para a consulta no endereço www.tcu.gov.br/acordaos, além de esclarecer que, caso requerido, o TCU poderá fornecer sem custos as correspondentes cópias, de forma impressa; e
7.11	informar à Procuradoria da República no DF que, nos termos do parágrafo único do art. 62 da Resolução TCU 259/2014, os procuradores e membros do Ministério Público credenciados nesta Corte podem acessar os presentes autos de forma eletrônica e automática, ressalvados apenas os casos de eventuais peças classificadas como sigilosas, as quais requerem solicitação formal. [...]". 
3.	O Ministério Público junto a este Tribunal, à Peça 160, após tecer considerações sobre a tramitação processual e análise efetivada, manifestou-se de acordo com a proposta da unidade técnica.
	É o Relatório.

8.1. Carlos Bernardo Carvalho de Albuquerque (23.580/OAB-PR) e outros, representando Ramon Sigifredo Cortes Paredes.

Procurador Sergio Ricardo Costa Caribé.

TOMADA DE CONTAS ESPECIAL. CONSELHO NACIONAL DE DESENVOLVIMENTO CIENTÍFICO E TECNOLÓGICO (CNPq). CONCESSÃO E ACEITAÇÃO DE APOIO FINANCEIRO. OMISSÃO NO DEVER DE PRESTAR CONTAS. CITAÇÃO. AUDIÊNCIA. ACOLHIMENTO PARCIAL DAS ALEGAÇÕES DE DEFESA. AFASTAMENTO DE PARCELA SIGNIFICATIVA DOS DÉBITOS, MEDIANTE A APRESENTAÇÃO DE DOCUMENTOS QUE SE MOSTRARAM SUFICIENTES PARA COMPROVAR OU JUSTIFICAR OS DISPÊNDIOS. CONTAS IRREGULARES. DÉBITO. MULTA. COMUNICAÇÕES.

TOMADA DE CONTAS ESPECIAL (TCE)

Secretaria de Controle Externo de Tomada de Contas Especial (SecexTCE).

Aprecia-se nesta oportunidade Tomada de Contas Especial instaurada pelo Conselho Nacional de Desenvolvimento Científico e Tecnológico (CNPq) , em desfavor do Sr. Ramón Sigifredo Cortes Paredes, tendo em vista a omissão no dever de prestar contas dos recursos federais transferidos no âmbito do Termo de Concessão e Aceitação de Apoio Financeiro firmado em 17/11/2004. 
Foram destinados recursos federais da ordem de R$ 150.000,00 ao projeto de "Desenvolvimento de Revestimentos Resistentes à Corrosão e Desgaste a Elevada Temperatura" para utilização entre 17/11/2004 e 17/11/2006, com prazo final para prestação de contas vencido em 16/1/2007.
O tomador de contas concluiu pela existência de débito no valor de R$ 150.000,00, sob a responsabilidade do Sr. Ramón Sigifredo Cortes Paredes (Peça 1, p. 312) .
No âmbito deste Tribunal, procedeu-se à citação e à audiência do responsável, que apresentou as alegações de defesa nas Peças 16 a 42. Por meio da instrução na Peça 44, a SecexTCE procedeu à análise dos elementos acostados aos autos, concluindo pela necessidade de submetê-los ao CNPq, a fim de que se pronunciasse sobre a possibilidade de aprovação das contas.
A medida foi autorizada por meio do Acórdão 8526/2017-TCU-Segunda Câmara (Peça 47) e a unidade jurisdicionada encaminhou ao Tribunal o pronunciamento na Peça 53, por meio do qual se manifestou favoravelmente à aprovação da execução física e parcialmente de acordo com a execução financeira.
Em razão das glosas efetuadas pelo CNPq, no montante de R$ 116.232,39, a unidade técnica entendeu necessário refazer a citação, a fim de que o responsável se defendesse especificamente sobre as despesas impugnadas, o que ocorreu por meio dos elementos juntados nas Peças 62 a 154, onde o responsável, em essência, alegou que:
	a) relativamente à apresentação da prestação de contas, afirma que enviou ao CNPq a documentação na primeira semana de agosto de 2007, através dos Correios;
	b) argumenta que teve muita dificuldade para reunir os documentos, em função de greve dos servidores da Universidade Federal do Paraná e extravio de diversos itens, inclusive comprovantes de correspondências trocadas com o CNPq, quando da realização de uma reforma nas dependências daquela entidade de ensino;
	c) acrescenta que, por diversas vezes, tentou resolver as pendências com a autarquia, por meio de contatos telefônicos, não tendo obtido sucesso e que, em diligência por ele mesmo efetuada, descobriu que o servidor do CNPq que tratava de seu caso havia falecido, e que a documentação anteriormente sob sua responsabilidade estava em total desordem e parte havia sido extraviada;
	d) ainda sobre os percalços enfrentados, informa que parte da documentação enviada ao CNPq era original (por exigência da própria entidade) e que cópias digitalizadas se encontravam armazenadas em um computador que queimou na universidade, à época da mencionada reforma;
	e) assevera que os resultados previstos no Termo de Concessão foram plenamente alcançados e considerados satisfatórios pela autarquia federal signatária, inexistindo quaisquer pendências de ordem técnica;
	f) sobre o aspecto financeiro, o responsável informa que, inicialmente, o projeto proposto foi aprovado pelo CNPq com um orçamento de R$ 447.550,00. Contudo, do total previsto, apenas R$ 150.000,00 foram liberados. Tal discrepância, ainda segundo o pesquisador, teria acarretado a necessidade de otimizar ao máximo os recursos recebidos, de modo a viabilizar a execução da pesquisa pretendida;
	g) quanto aos itens listados e considerados como não comprovado, não pertencente ao objeto do Termo de Concessão firmado, ou não aceito por outras impropriedades, faz juntar fotografias e declarações de servidor da Universidade Federal do Paraná relativos à aquisição de máquinas e equipamentos, de forma a comprovar que tais objetos se encontram em poder da entidade e em utilização pelos respectivos departamentos, servindo a professores e estudantes; no que tange às despesas referentes a diárias, hospedagem, taxi, alimentação, passagens e combustível, argumenta que os valores gastos eram necessários e indispensáveis ao regular desenvolvimento das atividades e se encontram perfeitamente compatíveis com o objeto da pesquisa. Especificamente sobre as diárias, apresenta declaração, nos moldes previstos pelo próprio CNPq, atestando as ocorrências que deram causa aos dispêndios. Sobre os processos de importação de equipamentos, anexa a documentação comprobatória, incluindo contratos de câmbio, recibos, declarações de importação, guias de armazenamento em aeroporto, entre outros. Finalmente, quanto aos gastos com correios, telefonemas e xerox justifica como pertinentes à pesquisa desenvolvida. 
A SecexTCE voltou a instruir o feito e acolheu parte dos documentos comprobatórios apresentados, reduzindo, por conseguinte, o débito objeto de condenação, e propondo julgar irregulares as contas pelo dano remanescente e aplicar multa ao Sr. Ramón Sigifredo Cortes Paredes.
8.	Em sua análise a SecexTCE consignou que:
	a) relativamente às razões de justificativa apresentadas em relação à apresentação da prestação de contas, entende que não merece prosperar, pois o responsável não teria juntado quaisquer elementos que efetivamente comprovassem uma eventual impossibilidade de prestar contas, mesmo que parcial, no prazo estipulado. Ademais, quando chamado em citação, já no âmbito deste Tribunal, anexou a referida documentação, ainda que incompleta, por ocasião de suas alegações de defesa, o que denota que, pelo menos em parte, já detinha os documentos necessários. Entretanto, deixou de remetê-los ao CNPq na data devida, razão pela qual permanece inalterada a irregularidade alusiva à perda do prazo inicialmente previsto para a apresentação da prestação de contas;
	b) quanto às alegações de defesa em relação às despesas realizadas, entende que podem ser aceitas as despesas referentes à combustíveis, transporte, xerox e correios, uma vez que se mostram necessárias à execução do projeto acordado;
	c) quanto aos demais itens, entende que o responsável apresentou elementos específicos para cada dispêndio efetuado. Elaborou a tabela constante do item 3.14 da instrução à Peça 157, na qual consta análise sumária de cada documento anexado, bem como a conclusão acerca da efetiva comprovação ou não da despesa correspondente, concluindo que alguns gastos realizados foram devidamente comprovados, seja com documentos fiscais, seja com fotos e declarações e, por outro lado, algumas despesas permaneceram sem a devida comprovação, razão pela qual defende que deverão ensejar a condenação do responsável a ressarcir os cofres do CNPq, além do julgamento pela irregularidade de suas contas e aplicação de multa, uma vez que, no seu entender não constam dos autos elementos suficientes para se reconhecer a ocorrência de boa-fé na conduta do responsável.
9.	O Ministério Público junto a este Tribunal, à Peça 160, manifesta-se de acordo com a unidade técnica.
10.	Anuo às conclusões e encaminhamentos propostos pela SecexTCE, os quais contaram também com a concordância do Ministério Público junto a este Tribunal, cujos fundamentos adoto como minhas razões de decidir, sem prejuízo dos breves comentários que faço a seguir.
11.	A unidade técnica realizou percuciente exame da documentação acostada aos autos pelo responsável, elaborando a tabela na Peça 157, p. 8-13, com a manifestação pelo acatamento ou não de cada uma das despesas, acompanhada das justificativas para tanto. Em suma, concluiu pela possibilidade de realização de gastos com combustíveis, transporte, xerox e correios, desde que acompanhados dos respectivos comprovantes.
12.	Quanto aos equipamentos adquiridos com recursos do termo ora em análise, constam dos autos fotografias e declarações do Sr. Carlos José de Mesquita Siqueira, Chefe do Departamento de Engenharia Mecânica, no sentido de que se encontram no Laboratório de Aspersão Térmica e Soldagens Especiais (LABATS) .
Parte das glosas, no valor de R$ 61.300,00, se referiu a equipamentos importados, cuja documentação apresentava falhas, as quais foram saneadas por meio dos elementos nas Peças 118 a 142, constituídos de comprovantes de gastos relativos ao ingresso dos bens no Brasil e dos termos atribuindo a responsabilidade pela guarda ao Sr. Ramón Sigifredo Cortes Paredes (Peça 127, p. 2, e Peça 130, p. 1) .
Não obstante, o defendente tenha sinalizado a intenção de apresentar a 2ª via de notas fiscais para afastar alguns dos débitos, não foram juntados, até o momento, outros documentos aos autos, remanescendo, portanto, a necessidade de devolução dos valores discriminados na tabela na Peça 157, p. 14-17, os quais totalizam R$ 24.607,04.
É possível vislumbrar, pelas informações trazidas ao processo, que o Sr. Ramón Sigifredo Cortes Paredes teve dificuldades em prestar contas, em razão de infortúnios que ocorreram tanto no âmbito da Universidade Federal do Paraná quanto no CNPq. Entretanto, é possível observar, também, que o CNPq por seis anos notificou o responsável e lhe ofereceu oportunidades de prestar contas. Consta que o responsável só se manifestou, por e-mail, duas vezes. A primeira, em 13/6/2012, afirmando que tinha enviado relatório de prestação de contas, mas que, na verdade, era apenas um pedido de prorrogação (Peça 1, p. 273 e 279) . A segunda, em 13/10/2012, informando que tinha perdido dois computadores e que, após revisar arquivos, iria enviar o relatório técnico e financeiro, mas não os enviou (Peça 1, p. 286) e nem apresentou novos esclarecimentos.
Diante do exposto, mesmo reconhecendo as adversidades mencionadas, não há como reconhecer a ocorrência de boa-fé na conduta do responsável, de modo a afastar sua culpabilidade ou o dano ao Erário.
17.	Assim, não havendo nos autos elementos capazes de comprovar a boa e regular aplicação dos recursos repassados, e considerando que restou devidamente quantificado o dano ao Erário e delimitada a responsabilidade pela realização de despesas não comprovadas, entendo presentes todos os fundamentos para julgar irregulares as contas, com a condenação do Sr. Ramón Sigifredo Cortes Paredes, em débito pelos valores apurados no processo.
18.	Ainda quanto ao débito, informo, por necessário, a existência de decisão do Supremo Tribunal Federal (STF) no Recurso Extraordinário 636.886/AL, a respeito da prescrição da pretensão ressarcitória e que deverá ensejar a revisão da jurisprudência deste Tribunal, mas que ainda não está sendo aplicada, pois encontra-se pendente apreciação por esta Corte Contas processo que definirá acerca do preenchimento de lacunas acerca de questões essenciais, como o prazo prescricional, o início da contagem e as hipóteses de interrupção. Ademais, não está claro quais serão os processos efetivamente alcançados pela modificação do entendimento.
19.	Enquanto isso, tenho acompanhado a compreensão pela manutenção do entendimento consolidado pelo TCU no sentido de considerar imprescritíveis as ações de ressarcimento ao Erário.
20.	No que tange à pretensão punitiva do TCU, conforme Acórdão 1441/2016-TCU-Plenário, que uniformizou a jurisprudência acerca dessa questão, subordina-se ao prazo geral de prescrição indicado no art. 205 do Código Civil, que é de 10 anos, contado da data de ocorrência da irregularidade sancionada, nos termos do art. 189 do Código Civil, sendo este prazo interrompido pelo ato que ordenar a citação, a audiência ou a oitiva do responsável.
21.	No caso em exame, a unidade técnica verificou que não ocorreu a prescrição, uma vez que a irregularidade sancionada se deu no exercício de 2007 e o ato de ordenação da citação ocorreu em 2015.
22. 	Assim, considero adequada a aplicação da multa positivada no art. 57 da Lei Orgânica deste Tribunal ao responsável, cujo valor fixo em R$ 5.000,00.
23.	Entendo adequado, também, autorizar, conforme solicitado, o pagamento das dívidas em até 36 (trinta e seis) parcelas mensais sucessivas, a primeira a vencer em 15 (quinze) dias após a notificação e as demais a cada 30 (trinta) dias, com a incidência dos devidos encargos legais sobre cada uma delas e com o alerta de que a falta de comprovação de recolhimento de qualquer parcela acarretará vencimento antecipado do saldo devedor.
24.	Por fim, considero apropriada a remessa de cópia do Acórdão, bem como do Relatório e do Voto que o fundamentarem à Procuradoria da República no DF, nos termos do § 3º do art. 16 da Lei 8.443/1992, c/c o § 7º do art. 209 do Regimento Interno do TCU, para adoção das medidas cabíveis, bem como ao CNPq e ao responsável para ciência, informando que a deliberação, acompanhada do Relatório e Voto que a fundamentam, estará disponível para consulta no endereço , além de esclarecer que, caso requerido, o TCU poderá fornecer as correspondentes cópias, em mídia impressa, aos interessados e aos responsáveis arrolados nestes autos.
	Ante o exposto, VOTO por que o Tribunal adote a deliberação que ora submeto à apreciação deste Colegiado.
TCU, Sala das Sessões, em 9 de novembro de 2021.
AROLDO CEDRAZ 
Relator